臺灣高等法院民事判決　　　　　　　　 99年度家上字第255號
上　訴　人　林瑞蓮
訴訟代理人　李亢和律師
被上　訴人　江金和
上列當事人間請求履行同居事件，上訴人對於中華民國99年8 月
31日臺灣臺北地方法院98年度婚字第764 號第一審判決提起上訴
，本院於民國100 年5 月3 日言詞辯論終結，判決如下：
    主  文
上訴駁回。
第二審訴訟費用由上訴人負擔。
    事實及理由
一被上訴人起訴主張：兩造於民國（下同）95年2月5日結婚，婚
  後共同居住在台北縣新店市○○路109巷10弄1 號4樓，惟96年
  間兩造發生爭吵後，上訴人即離家迄今，顯然違背同居義務，
  為此請求判命上訴人應與伊同居等語。
二上訴人抗辯：被上訴人不務正業、酗酒、沒有收入，經常酒後
  以三字經辱罵伊、持刀割壞伊所有衣物及手臂，又於96年12月
  3 日毆打伊頭部，及於98年11月10日持刀割伊之頭髮、手並毆
  打伊臉部，伊不堪虐待，始離家出走，且伊因工作所需，平日
  居住在工廠內，由被上訴人至伊工作地點探視、過夜等語。
三原審判決被上訴人勝訴，上訴人不服，提起上訴，聲明求為：
  (一)原判決廢棄；(二)駁回被上訴人在第一審之訴。上訴人則答辯
  聲明求為：上訴駁回。
四得心證之理由：
(一)被上訴人主張：兩造於95年2月5日結婚，婚後共同居住在台北
  縣新店市○○路109 巷10弄1號4樓，惟96年間兩造發生爭吵後
  ，上訴人即離家迄今等語，業據被上訴人提出結婚證、財團法
  人海峽交流基金會證明書（原審卷第3至9頁）為證。並有證人
  即被上訴人之兄嫂江林秀鳳在原審證稱：「被告剛來的時候有
  跟原告同住，我記得是我婆婆過世之前，我婆婆已經過世三年
  了，有一次原告與被告吵架，把原告的領回來的薪水拿走，拿
  走3 萬多元，就搬走了，沒有再回來了，只是想要賺錢，拿了
  身分證就走了，很多年沒有看過被告了。（問：有無看過被告
  回來找過原告？）沒有，原告根本不知道被告在哪裡，怎麼去
  找他。」（原審卷第39頁反面），可資佐證，堪信被上訴人之
  主張為真正。
(二)按夫妻互負同居之義務，但有不能同居之正當理由者，不在此
  限，民法第1001條定有明文。查上訴人搬離兩造婚後共同住所
  多年，且上訴人於本院表明不願與上訴人同居之意（見本院卷
  第26頁），是上訴人有拒絕履行同居義務之客觀事實及主觀意
  思。又上訴人前開抗辯，均為被上訴人否認，依民事訴訟法第
  277 條本文，應由上訴人就其抗辯事實為真正，負證明之責。
  經查，上訴人提出之新北市政府警察局新店分局處理家庭暴力
  案件調查紀錄表（本院卷第29至32頁），及由該分局以100年3
  月16日新北警店刑字第1000013253號函提出之處理家庭暴力案
  件調查紀錄表、調查筆錄（本院卷第40至46頁），內容均為該
  分局受理上訴人之報案紀錄，屬上訴人片面之詞，不能據以證
  明上訴人抗辯之事實為真正，上訴人復未提出其他積極證據以
  實其說，應認上訴人就其抗辯事實之真正，未盡舉證責任，不
  足採信，則上訴人拒絕履行同居義務，難謂有正當理由。準此
  ，被上訴人本於配偶身分關係，請求上訴人履行同居義務，為
  有理由，應予准許。
五綜上所述，被上訴人本於配偶身分關係，請求判命上訴人應與
  其同居，為有理由，應予准許。原審判決被上訴人勝訴，並無
  不合。上訴意旨指摘原判決不當，求予廢棄改判，為無理由，
  應予駁回。
六據上論結，本件上訴為無理由，依民事訴訟法第449條第1項、
  第78條，判決如主文。
中    華    民    國   100    年    5     月    24    日
                  民事第四庭
                        審判長法  官  張劍男
                              法  官  彭昭芬
                              法  官  翁昭蓉
正本係照原本作成。
如不服本判決，應於收受送達後20日內向本院提出上訴書狀，其
未表明上訴理由者，應於提出上訴後20日內向本院補提理由書狀
（均須按他造當事人之人數附繕本）上訴時應提出委任律師或具
有律師資格之人之委任狀；委任有律師資格者，另應附具律師資
格證書及釋明委任人與受任人有民事訴訟法第466條之1第1項但
書或第2項（詳附註）所定關係之釋明文書影本。如委任律師提
起上訴者，應一併繳納上訴審裁判費。
中    華    民    國   100    年    5     月    25    日
                              書記官  張淑芬
附註：
民事訴訟法第466條之1（第1項、第2項）：
對於第二審判決上訴，上訴人應委任律師為訴訟代理人。但上訴
人或其他法定代理人具有律師資格者，不在此限。
上訴人之配偶、三親等內之血親、二親等內之姻親，或上訴人為
法人、中央或地方機關時，其所屬專任人員具有律師資格並經法
院認為適當者，亦得為第三審訴訟代理人。